【裁判字號】    92,抗,99
【裁判日期】    920425
【裁判案由】    專科沒收
【裁判全文】
臺灣高等法院臺南分院刑事裁定                九十二年度抗字第九九號    Ｃ
      抗  告  人  臺灣臺南地方法院檢察署檢察官
      被      告  甲  ○  ○
右列抗告人因專科沒收案件，不服臺灣臺南地方法院中華民國九十二年四月一日裁定
（九十二年度聲沒字第四一號）提起抗告，本院裁定如左：
      主      文
抗告駁回。
      理      由
一、本件抗告意旨略以：右列被告因專科沒收案件，經臺灣臺南地方法院於中華民國
    九十二年四月三日為第一審裁定（九十二年度聲字第四四四號），抗告人於九十
    二年四月八日收受裁定正本，茲對於原裁定聲明不服，提起抗告，並將抗告理由
    敘述如左：
    按刑事訴訟法第一百六十一條第二項規定「法院於第一次審判期日前，認為檢察
    官指出之證明方法顯不足認定被告有成立犯罪之可能時，應以裁定定期通知檢察
    官補正，逾期未補正者，得以裁定駁回起訴。」而被告甲○○因本件施用第二級
    毒品ＭＤＭＡ案件，經依臺灣臺南地方法院九十一年度毒聲字第一八八八號裁定
    送臺灣臺南看守所附設勒戒處所觀察、勒戒後，認無繼繽施用毒品之傾向，而經
    臺灣臺南地方法院檢察署以九十二年度毒偵緝字第四二號為不起訴之處分確定。
    且本案除有前開物品扣案復經被告自白前開物品為毒品，被告之尿液經送臺灣檢
    驗科技股份有限公司以酵素免疫分析法及氣相層析質譜儀法（ＧＣ／ＭＳ）檢驗
    結果，均呈ＭＤＭＡ陽性反應，有該公司出具之濫用藥物尿液檢驗報告乙份在卷
    可憑。貴院先前亦採信前開證據資料，而裁定被告應執行觀察、勒戒。惟原審認
    違禁物沒收所需之證據密度顯然較裁定被告送觀察、勒戒為高，復認無義務發動
    職權調查證據，均有其考量。檢察官收受裁定後，亦速將前開物品送行政院衛生
    署管制藥品管理局鑑驗中。然參照前開規定，原審應先裁定本檢察官補正證明方
    法，而非昧於事實，率然予以駁回，置前開物品於無從處置之風險中。是原審此
    部分訴訟程序顯有瑕疵，其認定或有違誤，爰依刑事訴訟法第四百零三條第一項
    、第四百零七條提起抗告，請將原裁定撤銷，更為適當合法之裁定。
二、經查：本案扣案之物品，除第二級毒品大麻九支之部分送法務部調查局鑑定確含
    大麻成分外，關於扣押物品清單所載之「Ｋ他命、ＦＭ２」部分，均未送請鑑定
    ，無從確定扣案之物品是否即屬Ｋ他命或ＦＭ２，縱被告之尿液檢驗結果呈ＭＤ
    ＭＡ陽性反應，僅得作為被告確有施用上開毒品之依據，又被告在警訊中及偵查
    中均供稱其係第一次施用上開毒品，核與臺灣高等法院被告全國前案紀錄表相符
    （詳九十一年度毒聲字第一八八八號卷第三頁），故被告雖自白其所持有係「Ｋ
    他命、ＦＭ２」之部分，於未經鑑定前，逕以被告之自白作為認定上開扣押物品
    確屬「Ｋ他命、ＦＭ２」，似嫌速斷。
三、另檢察官以刑事訴訟法第一百六十一條第二項認原審未依法令其補正，顯有未洽
    。惟上開規定係為確實促使檢察官負舉證責任及防止其濫行起訴﹐基於保障人權
    之立場﹐允宜慎重起訴﹐以免被告遭受不必要之訟累﹐並節約司法資源之使用，
    乃設計起訴審查機制﹐規定法院於第一次審判期日前﹐經審查檢察官所指出之證
    明方法﹐認為顯不足以認為被告有成立犯罪之可能時﹐應以裁定定期通知檢察官
    補正，以有效督促檢察官善盡實質舉證責任，藉免濫行起訴之規定。查本案係聲
    請專科沒收案件，與刑事訴訟法第一百六十一條第二項規定之情形並不相同，自
    難以上開規定適用之，故本件檢察官認應適用刑事訴訟法第一百六十一條第二項
    之規定，顯有誤會，併予敘明。
四、綜上所述，原審以公訴人未細心勾勒案情，僅憑被告單方面之指述，並無其他積
    極證據證明確屬毒品危害防制條例所稱之毒品，即率爾認定扣案之物均為毒品危
    害防制條例之毒品而屬違禁物，即有未妥。再者，Ｋ他命、ＦＭ２均僅係一般之
    俗稱，然客觀上是否得確認扣案其餘物品之化學成分均含有ＭＤＭＡ或ＭＤＡ乙
    節，就聲請書之卷面資料以觀，並未有何積極證據足資證明其係Ｋ他命、ＦＭ２
    而屬毒品危害防制條例之違禁物，依其卷證資料是否係屬毒品危害防制條例所列
    之毒品，尚屬不明，因之駁回之檢察官聲請，本院核無不合，檢察官抗告意旨指
    稱原裁定應不當，並無理由，應予駁回。
五、據上論結，應依刑事訴訟法第四百十二條，裁定如主文。
中    華    民    國      九十二      年      四      月      二十五    日
                                  臺灣高等法院臺南分院刑事第四庭
                                      審判長法官  陳    義    仲
                                            法官  楊    子    莊
                                            法官  宋    明    蒼
右正本證明與原本無異。
不得再抗告。
                                      法院書記官  余    素    美
中    華    民    國      九十二      年      四      月      二十五    日


司法院資訊處製作；財團法人民間司法改革基金會備份。
